【裁判字號】    98,簡上,44
【裁判日期】    980520
【裁判案由】    偽造文書
【裁判全文】
臺灣臺北地方法院刑事判決              98年度簡上字第44號
上  訴  人
即  被  告  乙○○
上列上訴人即被告因偽造文書案件，不服本院中華民國97年12月
31日97年度簡字第4914號第一審刑事簡易判決（聲請簡易判決處
刑書案號：97年度偵字第25240號），提起上訴，本院管轄之第
二審合議庭判決如下：
    主  文
上訴駁回。
乙○○緩刑貳年。
    事  實
一、乙○○為承租丙○○所有坐落臺北市○○區○○路341巷15
    號7樓房屋，竟基於3次行使偽造私文書犯意，未經乙○○姊
    甲○○同意，擅以其名義訂立租約，分別於民國93年3月20
    日、95年4月1日、96年4月1日在上址，於3紙房屋租賃契約
    書，偽造甲○○簽名各1枚（93年3月20日另偽造指印1枚）
    ，而偽造私文書，均交付丙○○收執以行使，足以生損害於
    甲○○及丙○○。乙○○嗣於偵查犯罪機關發覺前，主動向
    臺灣臺北地方法院檢察署檢察官自首而接受裁判。
二、案經乙○○向臺灣臺北地方法院檢察署檢察官自首而偵查起
    訴。
    理  由
壹、證據能力：
    憑以認定本案犯罪事實之非供述證據（詳後述），查無違反
    法定程序取得之情，依刑事訴訟法第158條之4規定反面解釋
    ，洵具證據能力。
貳、實體部分：
一、訊據被告乙○○就上開犯罪事實坦承不諱，復有3份房屋租
    賃契約書存卷為憑，而被告當庭書寫「甲○○」3字，核與3
    紙房屋租賃契約書「甲○○」簽名字跡相符【臺灣臺北地方
    法院檢察署97年度他字第8255號卷（下稱他卷）第19頁】，
    被告自白與事實相符，本案事證明確，被告犯行洵堪認定，
    應依法論科。
二、被告第1次、第2次行為後，於94年2月2日修正公布之刑法，
    業自95年7月1日起施行。而修正後刑法第2條規定為新舊法
    比較適用之準據法，並無涉行為可罰性要件之變更，故於95
    年7月1日刑法修正施行後，如有新舊法比較，應逕依修正後
    刑法第2條第1項規定，為「從舊從輕」之比較。而本次法律
    變更，比較時應就罪刑有關之共犯、未遂犯、想像競合犯、
    牽連犯、連續犯、結合犯以及累犯加重、自首減輕暨其他法
    定加減原因（如身分加減）與加減例等一切情形，綜其全部
    罪刑之結果而為比較（最高法院95年5月23日95年度第8次刑
    事庭會議決議參照）。經查：
(一)關於自首規定，修正後刑法第62條將修正前第62條規定之「必
  」減，修正為「得」減，比較新舊法規定，修正前刑法第62條
  規定較有利於被告。
(二)依修正前刑法第41條第1項前段、修正前罰金罰鍰提高標準條
  例第2條規定，係以銀元1百元（即新臺幣3百元）以上、銀元
  3百元（即新臺幣9百元）以下折算1日。而依修正後刑法第41
  條第1項前段規定，則以新臺幣1千元、2千元、3千元折算1日
  ，比較後，適用修正前刑法相關規定對被告較為有利。而修正
  前刑法第41條第2項規定：「併合處罰之數罪，均有前項之情
  形者，其應執行之刑逾六月者，亦同」，修正後刑法第41條第
  2項規定：「前項規定於數罪併罰，其應執行之刑未逾六月者
  ，亦適用之」，刑法施行法第3條之1第3項規定：「於九十四
  年一月七日刑法修正施行前犯併合處罰數罪中之一罪，且該數
  罪均符合第四十一條第一項得易科罰金之規定者，適用九十年
  一月四日修正之刑法第四十一條第二項規定」，是比較修正前
  、後刑法第41條第2項規定，復參酌刑法施行法第3條之1第3項
  規定，適用修正前刑法第41條第2項規定對被告較有利。
(三)修正後刑法第51條第5款規定將數罪併罰有期徒刑定應執行刑
  合併刑期提高為30年，較修正前刑法第51條第5款規定之20年
  ，為不利於被告，故應適用修正前刑法第51條第5款規定。
(四)綜上揭法律修正前後之整體比較，適用94年2月2日修正後刑罰
  法律，對被告並未較有利，自應適用修正前刑法相關規定。
三、核被告3次犯行所為，均係犯刑法第216條、第210條行使偽
    造私文書罪。被告偽造署押係偽造私文書之部分行為，而偽
    造私文書之低度行為，復經行使之高度行為所吸收，均不另
    論罪。被告3次犯行，犯意各別，行為互殊，應分論併罰。
    被告於偵查犯罪機關發覺前，主動向臺灣臺北地方法院檢察
    署自首而接受裁判，有訊問筆錄存卷可稽（他卷第2頁），
    各依修正前刑法第62條前段、修正後第62條前段規定，均減
    輕其刑。偽造之「甲○○」簽名3枚、指印1枚，應依刑法第
    219條沒收。原審認被告罪證明確，援引刑事訴訟法第449條
    第1項前段、第3項、第454條第2項、刑法第216條、第210條
    、刑法第62條前段、第41條第1項前段、中華民國九十六年
    罪犯減刑條例第2條第1項第3款、第7條、第9條，各處有期
    徒刑2月，並諭知易科罰金折算標準，減刑後再定應執行刑
    併諭知易科罰金折算標準，其認事用法均無違誤，量刑亦稱
    妥適，是被告上訴指摘原審量刑過重云云，洵屬無由，應予
    駁回。爰審酌被告於98年1月12日與丙○○成立調解，業依
    調解內容履行返還房屋及給付積欠租金義務完畢，且取得甲○○之諒解，業經丙○○、甲○○於本院陳述屬實（本院卷
    第33、18頁），復有調解筆錄附卷得憑（本院卷第19頁），
    足認被告深具悔意，參以未曾因故意犯罪受有期徒刑以上刑
    之宣告，有臺灣高等法院被告前案紀錄表在卷可參憑，且坦
    承犯行，依其智識程度，諒經此偵審程序當知警惕，信無再
    犯之虞，所宣告之刑以暫不執行為適當，爰依修正後刑法第
    74條第1項第1款規定宣告緩刑2年（最高法院95年度第8次刑
    事庭會議決議意旨參照），以勵自新。
據上論斷，依刑事訴訟法第455條之1第1項、第3項、第368條，
修正後刑法第74條第1項第1款，判決如主文。
本案經檢察官郭騰月到庭執行職務。
中    華    民    國    98    年    5     月    20    日
                    臺灣臺北地方法院刑事第14庭
                        審判長法  官  周占春
                              法  官  李家慧
                              法  官  陳琪媛
以上正本證明與原本無異。
本判決不得上訴。
                              書記官  陳豪達
中    華    民    國    98    年    5     月    20    日


司法院資訊處製作；財團法人民間司法改革基金會備份。
